【裁判字號】    95,上訴,668
【裁判日期】    950720
【裁判案由】    違反毒品危害防制條例
【裁判全文】
臺灣高等法院臺南分院刑事判決         95年度上訴字第668號
上  訴  人
即  被  告  甲○○
上列上訴人因違反毒品危害防制條例案件，不服臺灣臺南地方法
院95年度訴字第360號中華民國95年5月17日第一審判決（起訴案
號：臺灣臺南地方法院檢察署95年度毒偵字第285號），提起上
訴，本院判決如下：
    主  文
上訴駁回。
    事  實
一、甲○○先後於民國九十一年六月及九十二年十一月間，均因
    違反毒品危害防制條例案件，經原審判處有期徒刑八月及九
    月確定，甫於九十四年八月九日執行完畢。且亦因施用第一
    級毒品海洛因案件，經原審以九十一年度毒聲字第五０六號
    裁定送強制戒治，再經以九十一年度毒聲字第一四０三號裁
    定停止戒治，所餘期間付保護管束，其於保護管束期間，未
    按時向觀護人報到，經原審於九十二年三月十八日，以九十
    二年度毒聲字第五二四號裁定撤銷停止戒治，於九十二年十
    二月十八日強制戒治執行完畢釋放。猶未見改善行止，又於
    五年內復基於施用第一級毒品之概括犯意，自九十四年十月
    某日起，至同年十二月十二日止，在臺南市○○路某公園廁
    所，連續施用第一級毒品海洛因多次。嗣於九十四年十二月
    十三日凌晨三時許，為警在國道一號公路北向二０五公里處
    攔檢，經其同意，為警採尿液送驗結果呈嗎啡陽性反應，始
    查知上情。
二、案經國道高速公路警察局第三警察隊報請臺灣臺南地方法院
    檢察署檢察官偵查起訴。
    理  由
甲、證據能力部分：
一、按被告以外之人於審判外之陳述，雖不符前四條之規定，而
    經當事人於審判程序同意作為證據，法院審酌該言詞陳述或
    書面陳述作成時之情況，認為適當者，亦得為證據。當事人
    、代理人或辯護人於法院調查證據時，知有第一百五十九條
    第一項不得為證據之情形，而未於言詞辯論終結前聲明異議
    ，視為有前項之同意，刑事訴訟法第一百五十九條之五定有
    明文。
二、本件被告犯罪事實之證據方法，詳如起訴書、原審判決書所
    引之證據，詳如：１、詮昕科技股份有限公司濫用藥物尿液
    檢驗報告。２、尿液編號與真實姓名對照認證表。３、證人
    陳萬益之證述。４、證人黃丹怡之證述。５、臺灣臺南地方
    法院九十一年度訴字第四九０號、九十二年度訴字第九二二
    號判決影本等，被告未於言詞辯論終結前聲明異議，且當庭
    表示沒有意見（見本院卷第二五、二六頁），是本院審酌該
    言詞陳述或書面陳述作成時之情況，認為適當，自得採為證
    據，先行敘明。
乙、實體部分：
一、上開有關被告於上揭時、地連續施用第一級毒品海洛因，及
    於上揭時、地為警查獲等事實，業據其於偵查、原審及本院
    坦承不諱（見偵卷第十九頁、原審卷第三二頁、本院卷第二
    十七頁）；被告上開施用第一級毒品海洛因之行為，為警所
    採集之尿液經送驗結果，經詮昕科技股份有限公司以酵素免
    疫分析法ＥＩＡ篩檢及氣相層析質譜儀ＧＣ／ＭＳ檢驗結果
    ，呈嗎啡陽性反應，亦有尿液編號與真實姓名對照認證表，
    上開公司濫用藥物尿液檢驗報告可按（見警卷第八、九頁）
    。並經證人即警員陳萬益於偵查中證述：採尿時間應係九十
    四年十二月十三日當天中午十二時二十分等語屬實（見偵卷
    第十八頁）。
二、按海洛因係由嗎啡經化學合成而製得，經注射進入人體後，
    因代謝而分解又生成嗎啡，因此施打海洛因後，由尿液檢驗
    結果仍為嗎啡反應，是以，被告自白施打海洛因，而採尿化
    驗之結果呈現嗎啡陽性反應，核屬科學上合理之現象。是被
    告確有施用第一級毒品之犯行，本件事證已甚明確，犯行堪
    以認定。
三、又被告因施用第一級毒品海洛因案件，經原審以九十一年度
    毒聲字第五０六號裁定送強制戒治，再經以九十一年度毒聲
    字第一四０三號裁定停止戒治，所餘期間付保護管束，其於
    保護管束期間，未按時向觀護人報到，經原審於九十二年三
    月十八日，以九十二年度毒聲字第五二四號裁定撤銷停止戒
    治，於九十二年十二月十八日強制戒治執行完畢釋放，有臺
    灣高等法院被告全國前案紀錄表及臺灣臺南地方法院檢察署
    刑案資料查註紀錄表各一份附卷可按，被告於觀察、勒戒執
    行完畢釋放後五年內再犯本案施用毒品犯行，則公訴人依法
    予以追訴，自無不合。
四、查海洛因為第一級毒品，毒品危害防制條例第二條第二項第
    一款定有明文。故被告施用上開毒品，核其所為，係犯毒品
    危害防制條例第十條第一項之施用第一級毒品罪。其施用前
    持有第一級毒品之低度行為，為施用第一級毒品之高度行為
    所吸收，不另論罪。被告先後多次施用海洛因犯行，時間緊
    接、方法相同，觸犯構成要件相同之罪名，均顯係基於概括
    犯意為之，應依連續犯規定論以一罪，並均依法加重其刑。
    又其先後於民國九十一年六月及九十二年十一月間，均因違
    反毒品危害防制條例案件，經原審判處有期徒刑八月及九月
    確定，甫於九十四年八月九日執行完畢，有臺灣高等法院被
    告前案紀錄表、法務部刑案資料查註紀錄表各一份可稽，並
    有原審九十一年度訴字第四九０號、九十二年度訴字第九二
    二號判決影本附卷可按，於五年之內再犯本件之罪，為累犯
    ，依修正前刑法第四十七條之規定，加重其刑，並依刑法第
    七十條之規定遞加之。
五、被告行為後，刑法第五十六條連續犯之規定，業於九十四年
    二月二日修正公布刪除，並於九十五年七月一日施行，則被
    告之犯行，因行為後新法業已刪除連續犯之規定，此刪除雖
    非犯罪構成要件之變更，但顯已影響行為人刑罰之法律效果
    ，自屬法律有變更，依新法第二條第一項規定，比較新、舊
    法結果，仍應適用較有利於被告之行為時法律即舊法論以連
    續犯（最高法院九十五年第八次刑事庭會議決議參照）。又
    行為後法律有變更者，依修正前刑法第二條第一項之規定，
    以適用裁判時法為原則，如行為時法有利於行為人，則例外
    適用行為時法；依修正後刑法第二條第一項規定，以適用行
    為時法為原則，惟如裁判時法有利於行為人，則例外的適用
    裁判時法。以往實務見解，認原判決未及比較適用新舊法時
    ，上訴後，雖比較結果以舊法有利於行為人，而原判決別無
    其他撤銷事由，仍應由本院以此為由撤銷改判。惟修正後之
    規定係以適用行為時法為原則，因此原判決雖未及比較適用
    ，然上訴本院後，經比較新舊法，行為後之法律並非較有利
    於行為人，仍應適用行為時法，則原判決適用行為時法即無
    不當，自不構成撤銷之事由，併此敘明。
六、又刑法第四十七條第一項有關累犯之規定，原規定：「受有
    期徒刑之執行完畢，或受無期徒刑或有期徒刑一部之執行而
    赦免後，五年以內再犯有期徒刑以上之罪者，為累犯，加重
    本刑至二分之一」。被告行為後，業經總統於九十四年二月
    二日華總一義字第０９４０００１４９０１號修正公布，並
    於九十五年七月一日施行，刑法第四十七條修正為：「受徒
    刑之執行完畢，或一部之執行而赦免後，五年以內『故意』
    再犯有期徒刑以上之罪者，為累犯，加重本刑至二分之一。
    第九十八條第二項關於因強制工作而免其刑之執行者，於受
    強制工作處分之執行完畢或一部之執行而免除後，五年以內
    故意再犯有期徒刑以上之罪者，以累犯論」，即將原規定「
    故意」或「過失」再犯有期徒刑以上之罪，均有累犯之適用
    ，修正為僅「故意」再犯有期徒刑以上之罪者，始有適用累
    犯之適用，「過失」再犯有期徒以上之罪者，則無累犯之適
    用，惟本件被告所為犯行，並非過失犯，並無修正後行為之
    法律有利於被告之問題，是原審依修正後之刑法第二條第一
    項前段之規定，適用修正前刑法第四十七條之規定；加重其
    刑，尚無不當，亦不構成撤銷之事由，亦併此敘明。
七、再被告行為後，刑法第十一條之規定，固亦有修正，但僅係
    將原條文第十一條之內容：「本法總則於其他法令有刑罰之
    規定者，亦適用之。但其他法令有特別規定者，不在此限」
    ，予以修正增加為「本法總則於其他法律有刑罰或保安處分
    之規定者，亦適用之。但其他法律有特別規定者，不在此限
    」而已，對被告亦無有利或不利之問題，是依修正後刑法第
    二條第一項前段之規定，仍適用原修正前刑法第十一條前段
    規定，併此敘明。
八、原審因而適用毒品危害防制條例第十條第一項，依修正後刑
    法第二條第一項前段、適用修正前刑法第十一條前段、第五
    十六條、第四十七條之規定，並審酌被告施用毒品，在性質
    上乃屬對自我身心自戕行為，尚未嚴重破壞社會秩序、侵害
    他人權益，然其前因施用毒品經送觀察勒戒後，猶不思戒絕
    革除惡習，再為本件犯罪，顯未因前所受之觀察勒戒處分而
    記取教訓，及其犯罪之動機、目的、手段、所生危害、犯罪
    後承認犯行，施用毒品自戕身心等一切情狀，爰量處有期徒
    刑十月，本院核原判決之認事用法及量刑，尚無不合，被告
    上訴意旨，以量刑太重，指摘原判決不當，非有理由，應予
    駁回。
九、又臺灣臺南地方法院檢察署於九十五年七月十一日併辦部分
    （即九十四年度偵字第四二０二號）。經核其併辦意旨，係
    以被告於九十五年六月二十一日上午十時許，在台南巿安平
    區○○路某加油站廁所內，又以針筒注射之方式，施用第一
    級毒品，因認被告此部分犯行，與本案前開論罪科刑部分，
    有刑法修正前之連續犯關係云云，有移送併辦意旨書可按。
    然本案前開論罪科刑部分，係認定被告最後一次施用第一級
    毒品之時間為九十四年十二月十二日，如前所述，與上開併
    辦認定被告九十五年六月二十一日十時許施用第一級毒品之
    時間，兩者相距已逾六個月以上，尚難認係「時間緊接」，
    屬刑法修正前所規定之連續犯裁判上一罪之關係，本院無從
    一併審究，宜退由原併辦單位處理，併此敘明。
據上論結，應依刑事訴訟法第368條，判決如主文。
本案經檢察官劉欽銘到庭執行職務。
中    華    民    國    95    年    7     月    20    日
                  刑事第一庭    審判長法  官  黃崑宗
                                      法  官  蔡長林
                                      法  官  田平安
以上正本證明與原本無異。
如不服本判決，應於收受本判決後十日內向本院提出上訴書狀。
其未敘述上訴理由者並得於提起上訴後十日內向本院補提理由書
狀（均須按他造當事人之人數附繕本）「切勿逕送上級法院」。
                                      書記官  劉岳文
中    華    民    國    95    年    7     月    20    日
附錄本案論罪科刑法條全文：
毒品危害防制條例第10條第1項：
施用第一級毒品者，處 6 月以上 5 年以下有期徒刑。


司法院資訊處製作；財團法人民間司法改革基金會備份。
